【裁判字號】    95,台上,4968
【裁判日期】    950907
【裁判案由】    違反稅捐稽徵法等罪
【裁判全文】
最高法院刑事判決            九十五年度台上字第四九六八號
    上  訴  人  甲○○
    選任辯護人  張立業律師
上列上訴人因違反稅捐稽徵法等罪案件，不服台灣高等法院中華
民國九十五年七月七日第二審判決（九十五年度上訴字第一六二
七號，起訴案號：台灣台北地方法院檢察署九十四年度偵字第二
二八七四號），提起上訴，本院判決如下：
    主  文
上訴駁回。
    理  由
一違反稅捐稽徵法部分：
按刑事訴訟法第三百七十七條規定，上訴於第三審法院，非以判
決違背法令為理由，不得為之。是提起第三審上訴，應以原判決
違背法令為理由，係屬法定要件。如果上訴理由狀並未依據卷內
訴訟資料，具體指摘原判決不適用何種法則或如何適用不當，或
所指摘原判決違法情事，顯與法律規定得為第三審上訴理由之違
法情形，不相適合時，均應認其上訴為違背法律上之程式，予以
駁回。本件原判決撤銷第一審不當之判決，改判論處上訴人甲○
○公司負責人，為納稅義務人以不正當方法逃漏稅捐罪刑，已詳
敘所憑之證據及認定之理由，從形式上觀察，並無任何違背法令
之處。而公司為法人，公司負責人為自然人，二者在法律上並非
同一人格主體。公司負責人為公司之代表，其為公司所為行為，
應由公司負責。故公司負責人為公司以不正當方法逃漏稅捐，因
納稅義務人為公司，其所觸犯稅捐稽徵法第四十一條之罪之犯罪
或受罰主體，仍為公司，而非公司負責人，僅因公司於事實上無
從擔負自由刑之責任，基於刑事政策上之考慮，同法第四十七條
第一款將納稅義務人之公司應處徒刑之規定，轉嫁於公司負責人
。是公司負責人依該條款而適用徒刑之處罰，乃屬代罰之性質，
並非因其本身之犯罪而負行為責任。又修正前刑法第五十五條所
規定之牽連犯，必須同一人犯一罪而其方法或結果行為另犯他罪
名，始克相當；亦即必須同一犯罪主體之二個以上犯罪行為間，
具有目的與方法、或目的與結果之關係，始得從一重處斷。公司
負責人為納稅義務人之公司以不正當方法逃漏稅捐，既非稅捐稽
徵法第四十一條之犯罪或受罰主體，僅依同法第四十七條第一款
之規定，代替公司受徒刑之處罰，自與其本身為犯罪主體所犯其
他罪名間，不具牽連犯關係（本院八十一年度第三次刑事庭會議
決議參看）。原判決因認上訴人以公司負責人身分，為納稅義務
人大端行股份有限公司以不正當方法逃漏稅捐部分，與其本身為
犯罪主體所犯之刑法第二百十六條、第二百十五條行使業務登載
不實文書部分，無方法結果之牽連關係，予以分論併罰，自無違
法可言。上訴意旨，對於原判決究竟如何違背法令，並未依據卷
內資料為具體指摘，徒憑己見，對於原審認事用法職權之適法行
使，任意爭執，自非適法之第三審上訴理由，其上訴違背法律上
之程式，應予駁回。
二行使業務登載不實文書部分：
按刑事訴訟法第三百七十六條所列各罪之案件，經第二審判決者
，不得上訴於第三審法院，法有明文。本件上訴人另因行使業務
登載不實文書案件，經原審依刑法第二百十六條、第二百十五條
論處罪刑，該罪之法定最重本刑為有期徒刑三年，核屬刑事訴訟
法第三百七十六條第一款之案件。依首開說明，既經第二審判決
，自不得上訴於第三審法院，上訴人猶復提起上訴，顯為法所不
許，應併予駁回。
據上論結，應依刑事訴訟法第三百九十五條前段，判決如主文。
中    華    民    國  九十五  年    九    月    七    日
                      最高法院刑事第三庭
                          審判長法官  謝  家  鶴
                                法官  花  滿  堂
                                法官  陳  世  淙
                                法官  洪  佳  濱
                                法官  林  秀  夫
      本件正本證明與原本無異
                                      書  記  官
中    華    民    國  九十五  年    九    月   十八   日
                                                      Ｅ


司法院資訊處製作；財團法人民間司法改革基金會備份。
